臺灣板橋地方法院刑事判決　　　　　　　　　　　　　九十三年度交簡上字第九號
　　上　訴　人　乙○○
　　即　被　告
　　選任辯護人　黃鴻圖　律師
　　　　　　　　林玠民　律師
　　　　　　　　謝協昌　律師
右列上訴人因公共危險等案件，不服本院九十二年度交簡字第九八一號中華民國九十
二年十二月二十九日第一審判決（聲請簡易判決處刑書案號：九十二年度偵字第一八
九九一號）提起上訴，本院管轄之第二審合議庭判決如左：
    主  文
原判決撤銷。
乙○○服用酒類，不能安全駕駛動力交通工具而駕駛，處有期徒刑參月，如易科罰金
，以參佰元折算壹日；又因過失傷害人，處有期徒刑參月，如易科罰金，以參佰元折
算壹日。應執行有期徒刑伍月，如易科罰金，以參佰元折算壹日。緩刑參年。
    事  實
一、乙○○明知飲酒過量達不能安全駕駛動力交通工具之狀態，即不得駕駛汽車，竟
    於民國九十二年十月十日下午三時五十分許，在臺北縣樹林市○○街友人住處飲
    用酒類後，已達不能安全駕駛動力交通工具之狀態，猶執意駕駛友人何宗鎮所有
    之車號：ＫＤ－四八一五號自用小客車，沿臺北縣板橋市○○路自北向南往樹林
    市方向行駛，嗣於同日下午四時三十分許，乙○○駕駛前開自用小客車行經臺北
    縣板橋市○○路與溪北路口編號０二五號路燈前之外側車道時，本應注意汽車行
    駛時，駕駛人應注意車前狀況，並隨時採取必要之安全措施，而依當時天候晴、
    日間有自然光線、路面狀態乾燥無缺陷、無障礙物、視距良好等情形，並無不能
    注意之情事，惟因酒後意識模糊，生理協調失衡，竟疏未注意車前狀況，並隨時
    採取必要之安全措施，因而不慎撞擊前方由丙○○（民國八十年七月十八日生）
    所騎乘之腳踏車，致丙○○人車倒地，受有頭部創傷併顱內出血、雙手肘擦傷、
    左手鷹嘴突骨折等之傷害。乙○○於駕車肇事後，隨即將丙○○送往鄰近診所就
    醫，警方於接獲路人報案前往肇事現場鄰近診所處理查訪案情時，乙○○於有偵
    查犯罪職務之公務員知悉其犯罪前，即主動向前來處理之臺北縣政府警察局板橋
    分局員警自首並坦承肇事而接受裁判。後丙○○因傷勢較為嚴重，復轉往亞東紀
    念醫院救治，乙○○亦隨同警方前往亞東紀念醫院，嗣經警於同日下午五時五十
    二分許，在亞東紀念醫院對乙○○實施酒精濃度呼氣測試，測得呼氣酒精濃度值
    達每公升零點七一毫克，始悉乙○○有酒後駕車情事。
二、案經丙○○之法定代理人即其母丁○○訴由臺北縣政府警察局板橋分局報請臺灣
    板橋地方法院檢察署檢察官偵查後聲請簡易判決處刑。
    理  由
一、右揭被告乙○○酒後駕車公共危險之犯罪事實，迭據其於警詢、偵查中及本院審
    理時均坦承不諱，並有刑法第一百八十五條之三案件測試觀察紀錄表、酒精濃度
    測定值列印單及臺北縣政府警察局舉發違反道路交通管理事件通知單影本各一紙
    附卷足稽。被告於飲酒後，呼氣酒精濃度值已達每公升零點七一毫克，竟仍駕車
    行駛於市區道路上，並因意識模糊，生理協調失衡，因而不慎自後撞擊被害人所
    騎乘之腳踏車因而肇事，被告斯時顯已達不能安全駕駛動力交通工具之狀態。此
    部分事證已臻明確，被告服用酒類不能安全駕駛動力交通工具而駕駛之犯行洵堪
    認定，應依法論科。
二、另前揭被告乙○○過失傷害之犯罪事實，亦據其於警詢、偵查中及本院審理時均
    坦承不諱，核與告訴人即被害人丙○○之法定代理人即其母丁○○於警詢、偵查
    中及本院審理時指述情節相符，復有道路交通事故現場圖二紙、道路交通事故調
    查報告表（一）、（二）各一份、道路交通事故補充資料表一紙、亞東紀念醫院
    診斷證明書二份及肇事現場暨車損照片共十八幀在卷可按。按汽車行駛時，駕駛
    人應注意車前狀況，並隨時採取必要之安全措施，道路交通安全規則第九十四條
    第三項定有明文，此為被告所應注意之事項，而本件車禍發生時，天候晴、日間
    有自然光線、路面狀態乾燥無缺陷、無障礙物、視距良好，有前開道路交通事故
    調查報告表各項記載足供參考，依當時情形應無不能注意之情事，詎被告竟因酒
    後意識模糊，生理協調失衡，導致疏未注意車前狀況，並隨時採取必要之安全措
    施，因而不慎駕車撞擊前方由丙○○所騎乘之腳踏車，致丙○○人車倒地，受有
    前揭傷害，被告乙○○就本件車禍之發生確有過失甚明。且被告前開過失行為與
    被害人所受之前揭傷害間復有相當因果關係。此部分事證亦臻明確，被告過失傷
    害犯行堪以認定，亦應依法論處。
三、核被告乙○○所為，係犯刑法第一百八十五條之三之服用酒類不能安全駕駛動力
    交通工具而駕駛罪、同法第二百八十四條第一項前段之過失傷害罪（聲請簡易判
    決處刑書誤載為刑法第二百八十四條第二項前段）。被告所犯上開二罪間，一為
    故意犯，一為過失犯，其行為互殊，且兩者間犯罪構成要件亦不同，應予分論併
    罰。被告係汽車駕駛人，其因酒醉駕車肇事因而致被害人受有傷害，依法應負刑
    事責任，就其所犯過失傷害罪部分，應依道路交通管理處罰條例第八十六條第一
    項之規定加重其刑。又本件被告於駕車肇事後，隨即將被害人送往鄰近診所就醫
    ，嗣警方於接獲路人報案前往肇事現場鄰近診所處理查訪案情時，被告於有偵查
    犯罪職務之公務員知悉其犯罪前，即主動向前來處理之臺北縣政府警察局板橋分
    局員警自首並坦承肇事，此業據被告自陳在卷，核與證人即告訴人丁○○於本院
    審理時結證情節相符，並有臺北縣政府警察局交通警察隊板橋分隊受理交通事故
    案件是否自首調查表一份在卷可佐（參見臺灣板橋地方法院檢察署偵查卷宗第十
    一頁，其上載明「報案人或勤指中心轉來資料未報明肇事人姓名，處理人員前往
    傷者就醫之醫院處理時，肇事人在場，並當場承認為肇事人」文義），復參諸被
    告未逃避偵審之事實，堪認被告符合自首之要件，應依刑法第六十二條前段之規
    定減輕其刑。被告所犯過失傷害犯行有如上刑之加重及減輕事由，應依刑法第七
    十一條第一項之規定先加後減之。
四、原審以被告犯罪事證明確，就其所犯前開二罪分別予以論罪科刑，並依法定其應
    執行之刑，固非無見；惟查原判決就被告所犯過失傷害部分，漏未就被告於駕車
    肇事後自首並接受裁判之有利事實予以審酌認定，致未依法減輕其刑，於法自有
    違誤，原判決此部分既屬可議而無可維持，當應予以撤銷，而由本院管轄之第二
    審合議庭自為判決。爰審酌被告之素行、生活狀況、智識程度，並兼衡被告犯罪
    之動機、目的、手段，服用酒類已達不能安全駕駛之狀態，猶貿然駕駛自用小客
    車上路，危及一般道路用路人之安全，並因而不慎肇事，造成被害人受傷所生之
    危害，惟其犯罪後已深知悔悟，坦承犯行，態度良好等一切情狀，就其所犯上開
    二罪分別量處如主文第二項所示之刑，均諭知易科罰金之折算標準，並依法定其
    應執行之刑，再諭知易科罰金之折算標準，以示懲儆。末查被告前未曾受有期徒
    刑以上刑之宣告，有臺灣高等法院被告全國前案紀錄表一份在卷可按，其因一時
    失慮，偶罹刑典，事後已深具悔意，且現已與被害人達成和解，並經被害人之法
    定代理人即告訴人丁○○當庭表示願原諒被告之意，此有和解書影本一紙及本院
    九十三年四月六日審判筆錄一份在卷可參，堪認被告經此偵審程序並科刑之教訓
    後，當知所警惕，信無再犯之虞，本院因認對其所宣告之刑以暫不執行為適當，
    爰併予宣告緩刑三年，用啟自新，並觀後效。
據上論斷，應依刑事訴訟法第四百五十五條之一第一項、第三項、第三百六十九條第
一項前段、第三百六十四條、第二百九十九條第一項前段，刑法第一百八十五條之三
、第二百八十四條第一項前段、第六十二條前段、第七十一條第一項、第四十一條第
一項前段、第五十一條第五款、第七十四條第一款，道路交通管理處罰條例第八十六
條第一項，罰金罰鍰提高標準條例第一條前段、第二條，判決如主文。
本案經檢察官甲○○到庭執行職務。
中      華      民      國    九  十  三    年    四    月  二  十  七  日
                                  臺灣板橋地方法院刑事第二庭
                                        審判長法  官  高奕驤
                                              法  官  潘翠雪
                                              法  官  黃若美
右正本證明與原本無異。
不得上訴。
                                              書記官  廖舜宜
中      華      民      國    九  十  三    年    四    月  二  十  七  日
附本案論罪科刑法條全文：
刑法第一百八十五條之三：
服用毒品、麻醉藥品、酒類或其他相類之物，不能安全駕駛動力交通工具而駕駛者，
處一年以下有期徒刑、拘役或三萬元以下罰金。
刑法第二百八十四條
因過失傷害人者，處六月以下有期徒刑、拘役或五百元以下罰金。致重傷者，處一年
以下有期徒刑、拘役或五百元下罰金。
從事業務之人，因業務上之過失傷害人者，處一年以下有期徒刑、拘役或一千元以下
罰金。致重傷者，處三年以下有期徒刑、拘役或二千元以下罰金。
